臺灣彰化地方法院刑事判決
110年度訴字第551號
公  訴  人  臺灣彰化地方檢察署檢察官
被      告  粘文雄



指定辯護人  蔡嘉容律師
上列被告因偽造貨幣案件，經檢察官提起公訴（110年度偵字第3
308號），本院判決如下：
    主    文
甲○○犯收集偽造通用貨幣未遂罪，處有期徒刑拾月。緩刑貳年，
緩刑期間付保護管束，並應接受受理執行之地方檢察署所舉辦之
法治教育貳場次。
    犯罪事實
一、甲○○於民國109年11月30日下午7時許，在社群軟體「FACEBO
    OK」之「南彰化 新品 二手 什麼都賣 什麼都可以標」社團
    ，發現有暱稱為「Yoenardi Yoen」之人刊登：「缺錢的加
    賴：arong77 ATM可過 相似度97%以上」等文字，表示販賣
    偽鈔，並在文下張貼新臺幣（下同）1,000元之數疊偽鈔照
    片。甲○○因積欠友人款項，復因經濟收入不穩，有使用現金
    之需求，竟基於意圖供行使之用而收集偽造通用貨幣之犯意
    ，加入對方的通訊軟體「LINE」帳號後，即以1,000元購買1
    萬元偽鈔之對價，向對方表示要購買5萬元之千元偽鈔，並
    約定由對方將上開偽鈔寄送至彰化縣福興鄉沿海路3段之統
    一超商管嶼門市後，再由甲○○付款取貨，甲○○即以上開方式
    著手收集偽造通用貨幣。嗣於同年12月11日上午9時12分許
    ，甲○○前往上開統一超商欲領取對方所寄送裝有偽鈔之包裹
    ，甲○○於付款5,000元取得包裹後，打開包裹發現包裹內僅
    有1盒原子筆，並無50張之千元偽鈔，因而收集偽造通用貨
    幣未得逞而未遂。嗣甲○○認為自己遭到詐騙，遂於同日上午
    9時54分前往彰化縣警察局鹿港分局福興分駐所報案，在有
    偵查權限之公務員發覺其犯罪前，主動供出其有上揭收集偽
    造通用貨幣之行為，自首犯罪並接受裁判，而為警查悉上情
    。
二、案經彰化縣警察局鹿港分局報告臺灣彰化地方檢察署檢察官
    偵查起訴。
    理    由
壹、證據能力部分：
一、按被告以外之人於審判外之陳述，雖不符刑事訴訟法第159
    條之1至之4等4條之規定，而經當事人於審判程序同意作為
    證據，法院審酌該言詞陳述或書面陳述作成時之情況，認為
    適當者，亦得為證據；當事人、代理人或辯護人於法院調查
    證據時，知有刑事訴訟法第159條第1項不得為證據之情形，
    而未於言詞辯論終結前聲明異議者，視為有前項之同意，同
    法第159條之5定有明文。核其立法意旨，在於傳聞證據未經
    當事人之反對詰問予以核實，原則上先予排除。惟若當事人
    已放棄反對詰問權，於審判程序中表明同意該等傳聞證據可
    作為證據；或於言詞辯論終結前未聲明異議，基於尊重當事
    人對傳聞證據之處分權，暨證據資料愈豐富，愈有助於真實
    發見之理念，且強化言詞辯論主義，使訴訟程序得以順暢進
    行，上開傳聞證據亦均具有證據能力。查公訴人、被告甲○○
    及其辯護人，就以下本案採為判決基礎之審判外陳述（含書
    面），均未曾於言詞辯論終結前，爭執其證據能力或聲明異
    議，本院審酌上開審判外陳述（含書面）作成時之情況，並
    無違法取證之瑕疵，認以之作為證據為適當，均有證據能力
    。
二、另本案判決以下引用之其餘非供述證據，經本院於審理時依
    法踐行調查證據程序，與本案待證事實具有相當之關聯性，
    且無證據證明係公務員違法取得之物，依法自得作為證據。
貳、實體部分： 
一、上揭犯罪事實，業據被告於警詢、偵查及本院行準備程序、
    審理時均坦承不諱（見警卷第2至4、5至6頁、偵卷第25至26
    頁、本院卷第51至52、86至87頁），並有FACEBOOK「南彰化
    新品 二手 什麼都賣 什麼都可以標」社團網頁、被告與販
    賣假鈔者之LINE對話擷取照片6張、領取包裹照片4張、領取
    包裹收據1張、彰化縣警察局鹿港分局110年5月19日鹿警分
    偵字第1100010643號函暨員警職務報告、代轉貨物合約書、
    皓炫國際有限公司之聲明各1紙等證據（見警卷第7至9、10
    至11、12頁、偵卷第31至37頁）附卷可憑，足認被告之自白
    確與事實相符。從而，本案事證已臻明確，被告犯行洵堪認
    定，應予依法論科。
二、論罪科刑部分：
  ㈠被告為供行使之用，以1,000元購買1萬元偽鈔之對價向販賣
    偽鈔者購買5萬元之千元偽鈔，並約定由對方將上開偽鈔寄
    送至彰化縣福興鄉沿海路3段之統一超商管嶼門市後，再由
    被告前往該超商付款5,000元取貨，惟因對方未依約寄送千
    元偽鈔致未得逞，是核被告所為，係犯刑法第196條第3項、
    第1項前段之意圖供行使之用而收集偽造通用貨幣未遂罪，
    被告為未遂犯，並依刑法第25條第2項之規定減輕其刑。
　㈡又被告於警員無任何確切根據而合理懷疑其有上揭犯行前，
    主動向警員坦承有本件收集偽造通用貨幣之行為，此有被告
    之109年12月11日警詢筆錄及被告主動交付之包裹照片、領
    取包裹收據等件（見警卷第5至6、10至11、12頁）在卷可稽
    ，被告在有偵查權限之公務員發覺其犯罪前，主動供出本案
    收集偽造通用貨幣未遂犯行，自首犯罪並接受裁判，爰依刑
    法第62條前段之規定減輕其刑，並遞減輕之。
　㈢爰以行為人之責任為基礎，審酌被告僅因積欠友人款項，且
    經濟收入不穩，竟萌生購買偽鈔以行使之犯意，向販賣偽鈔
    者收購千元偽鈔欲持以行使，所為實不足取；惟念其犯罪後
    始終坦認犯行，已有悔悟之心，且實際上並未獲得任何利益
    ，所生損害尚微；並衡酌被告自述其教育程度為國中畢業，
    現擔任司機，月收入約2萬7,000元至2萬8,000元，已婚，需
    扶養配偶與1名未成年之子女，為中低收入戶之家庭、經濟
    狀況（見本院卷第88頁）等一切情狀，量處如主文所示之刑
    。
　㈣末查，被告於本案之前，僅有於97年間，因犯幫助詐欺取財
    罪，經本院以97年度易字第1440號判決處應執行有期徒刑3
    月確定，並於98年6月30日執行完畢之1次前案紀錄，故被告
    於最近5年內未曾因故意犯罪受有期徒刑以上刑之宣告，此
    有臺灣高等法院被告前案紀錄表1份在卷可稽，本案其因一
    時短於思慮，致罹刑章，犯後始終坦承犯行，深知自己所為
    非是，且公訴人亦當庭表示同意給予被告緩刑之機會（見本
    院卷第88頁），本院綜酌上情，認為被告經此偵、審教訓，
    應已知警惕，認對其所宣告之刑，以暫不執行為適當，爰依
    刑法第74條第1項第2款規定，宣告緩刑2年，以啟自新。惟
    為確保被告記取教訓並建立尊重法治之正確觀念，使其於緩
    刑期內能深知警惕，避免再度犯罪，認仍有課予一定負擔之
    必要，爰依刑法第74條第2項第8款之規定，諭知被告應於緩
    刑期間內，接受受理執行之地方檢察署所舉辦之法治教育2
    場次，期能使被告於法治教育過程中，確切明瞭其行為所造
    成之損害，培養正確法治觀念，並應依同法第93條第1項第2
    款之規定，諭知被告於緩刑期間付保護管束；另被告如有違
    反上述負擔而情節重大者，依刑法第75條之1第1項第4款規
    定，檢察官得聲請撤銷對其所為之緩刑宣告，併予敘明。
據上論斷，應依刑事訴訟法第299條第1項前段，判決如主文。
本案經檢察官陳鼎文提起公訴，由檢察官林佳裕到庭執行職務。
中　　華　　民　　國　　110 　年　　12　　月　　14　　日
                  刑事第一庭  審判長法  官  黃齡玉
                                    法  官  簡璽容
                                    法  官  黃麗玲
以上正本證明與原本無異。
如不服本判決應於收受判決後20日內向本院提出上訴書狀，並應
敘述具體理由。其未敘述上訴理由者，應於上訴期間屆滿後20日
內向本院補提理由書( 均須按他造當事人之人數附繕本) 「切勿
逕送上級法院」。
中　　華　　民　　國　　110 　年　　12　　月　　14　　日
                                    書記官  黃當易
附錄論罪科刑法條：
中華民國刑法第196條
行使偽造、變造之通用貨幣、紙幣、銀行券，或意圖供行使之用
而收集或交付於人者，處3年以上10年以下有期徒刑，得併科15
萬元以下罰金。
收受後方知為偽造、變造之通用貨幣、紙幣、銀行券而仍行使，
或意圖供行使之用而交付於人者，處1萬5千元以下罰金。
第1項之未遂犯罰之。